【裁判字號】    98,聲,1162
【裁判日期】    981030
【裁判案由】    返還擔保金
【裁判全文】
臺灣士林地方法院民事裁定              98年度聲字第1162號
聲  請  人  甲○○
相  對  人  乙○○
上列聲請人聲請返還擔保金事件，本院裁定如下：
    主  文
聲請駁回。
    理  由
一、本件聲請意旨略以：聲請人前遵本院98年度司裁全字第179
    號裁定，為擔保假扣押，曾提供新臺幣217 萬元為擔保金，
    並以本院98年度存字第1494號提存事件提存在案。茲因聲請
    人業已就相對人所簽發之本票，向本院聲請裁定許可強制執
    行，經本院以98年度票字第5754號裁定准予強制執行確定在
    案，本件應供擔保原因已消滅，爰聲請返還擔保金等語，並
    提出提存書影本、假扣押裁定、本票裁定暨確定證明書等為
    證。
二、惟按：(一)返還擔保金，依民事訴訟法第106 條準用同法第10
    4 之規定，須符合：1.應供擔保之原因消滅者；2.供擔保人
    證明受擔保利益人同意返還者；3.訴訟終結後，供擔保人證
    明已定20日以上之期間，催告受擔保利益人行使權利而未行
    使，或法院依供擔保人之聲請，通知受擔保利益人於一定期
    間內行使權利並向法院為行使權利之證明而未證明者之要件
    ，法院始得裁定返還擔保金。而所謂應供擔保之原因消滅者
    ，在釋明假扣押之原因而供擔保之場合，因其係擔保債務人
    因假扣押所受之損害，故必待無損害發生，或債權人本案訴
    訟全部勝訴確定，或就債務人所生之損害已經賠償時，始得
    謂供擔保之原因消滅。（最高法院69年度臺抗字第286 號裁
    定參照）。(二)至於執票人依票據法第123 條規定聲請法院裁
    定許可對發票人強制執行，係屬非訟事件，法院僅得依非訟
    事件程序，以審查強制執行許可與否，亦即僅就本票形式上
    之要件是否具備予以審查為已足，並非寓有確定實體上法律
    關係存否之性質，發票人縱對於簽章之真正或本票債務業已
    清償而消滅等實體上事項有所爭執，亦非法院於非訟事件程
    序中所得審究，故本票裁定准許強制執行確定，並非本案訴
    訟已獲全部勝訴確定（臺灣高等法院暨所屬法院71年度法律
    座談會民事類第38號研究意見參照）。(三)另所謂訴訟終結，
    在因假扣押或假處分所供擔保之情形，因該擔保係為保障受
    擔保利益人因不當假扣押或假處分所受損害而設，倘執行法
    院已依假扣押或假處分裁定實施假扣押或假處分之執行，則
    在供擔保人撤回假扣押或假處分之執行前，受擔保利益人所
    受損害仍可能繼續發生，損害額既未確定，自無強令其行使
    權利之理。故在假扣押或假處分所供之擔保，供擔保人依民
    事訴訟法第106 條準用同法第104 條第1項 第2 款規定，聲
    請以裁定命返還其擔保金之場合，必供擔保人已撤回假扣押
    或假處分之執行，始得謂與民事訴訟法第104 條第1 項第2
    款所定之「訴訟終結」相當，而得依該條款行使定期催告之
    權利（最高法院86年度臺抗字第53號裁定參照）。
三、經查：本件聲請人就其與相對人間清償債務事件，對相對人
    之財產聲請強制執行，經本院98年度司執全字第893 號執行
    案件查封在案，此經本院調閱該假扣押執行卷宗查明無訛；
    然聲請人迄未聲請撤回假扣押執行，是本件即不符合前揭民
    事訴訟法第104 條第1 項第3 款「訴訟終結」之要件。再者
    ，聲請人雖就相對人所簽發之本票，向本院聲請裁定許可強
    制執行，經本院以98年度票字第5754號裁定准予強制執行確
    定在案；惟依上開說明，該本票裁定不具有確定實體上法律
    關係存否之效力。從而，本件仍非屬「本案訴訟已獲全部勝
    訴確定」之情形，難謂應供擔保之原因消滅。此外，據聲請
    人所陳，本件復無供擔保人證明受擔保利益人同意返還之情
    形，故其聲請返還擔保金於法不合，應予駁回。
四、爰裁定如主文。
中    華    民    國    98    年    10    月    30    日
                  民事第一庭  法  官  李瑜娟
以上正本證明與原本無異。
如對本裁定抗告，應於裁定送達後10日內向本院提出抗告狀。
中    華    民    國    98    年    11    月    5     日
                              書記官  徐瑩書


司法院資訊處製作；財團法人民間司法改革基金會備份。
